臺灣高等法院臺南分院刑事裁定　　　　　　九十年度聲再字第二四九號　孝股
　　　再審聲請人
　　　即受判決人　甲　○　○
右列聲請人因恐嚇案件，對於本院九十年度上易字第一０二七號中華民國九十年十月
二十四日確定判決（臺灣臺南地方法院九十年易字九一七號、臺灣臺南地方法院檢察
署九十年度偵字第九六一號），聲請再審，本院裁定如左：
      主      文
再審之聲請駁回。
      理      由
一、再審意旨略以：原確定判決有刑事訴訟法第四百二十一條規定之「就足生影響於
    判決之重要證據漏未審酌者」之再審事由。按原確定判決認定被告觸犯恐嚇等罪
    嫌，無非以：告訴人黃榮泰之指述、證人曾明暉之證詞及證人許雨利、朱泳明證
    述，當時揚言要燒房子的聲音係自屋內傳出云云，認定告訴人以電話報警前確有
    遭被告恐嚇之情事，並進而認定聲請人觸犯刑法第三百零五條之恐嚇危害安全罪
    嫌。(一)惟查：本案告訴人指述稱九十年一月七日凌晨一時四十分許，聲請人酒後
    至其住於台南縣七股鄉樹林村八十四之二號之住處，用腳踢開該住處大門，並開
    口大罵說要放火燒房子云云。然查，告訴人九十年一月七日在竹橋派出所稱「於
    九十年元月七日一時四十分左右，甲○○駕ＴＭ─九三四六號自小客車到我住處
    ．．．，人下車到我家用腳踢我家大門，並開口大罵說要放火燒我家房屋。．．
    ．」（原審卷附是日偵訊筆錄）；但嗣後在佳里分局卻稱「甲○○於九十年元月
    七日一時四十分到我家庭院中用腳踢我客廳大門，「並在警方面前說要放火燒毀
    我房屋，．．．」（詳見原審卷附是日偵訊筆錄），由上開兩份筆錄記載，顯見
    告訴人黃榮泰之指述已先後矛盾，蓋：告訴人前於竹橋派出所稱聲請人當日乃係
    「駕車」至其住處且開口大罵要放火燒伊房屋，嗣於佳里派出所卻未稱聲請人乃
    「駕車」至其住處，且改稱聲請人係「在警方面前」說要放火燒伊房屋，已足證
    告訴人就聲請人究竟何時說要放火燒伊房子之重要事實前後指避不一，況且，若
    如證人曾明暉稱其係據報到現場處理時聽見聲請人揚言要放火燒房屋等情，則勢
    必聲請人前已恐赫過告訴人，告訴人才會報警，如此為何告訴人從未稱係聲請人
    前已「先」開口大罵要燒屋，後來「又」在警方面前說要放火等情？基此，本案
    告訴人之前後指述已截然不同，互相矛盾，顯然虛假不實甚明，詎原審就此重要
    證據竟漏未審酌，顯已構成刑事訴訟法第四百二十一條之再審理由！(二)次查，證
    人許雨利曾於第一審法院九十年五月九日審理時到庭證稱：「我只有看到警察要
    帶他走，並無看到他做任何事，『也無聽到他有向告訴人恐嚇或踢開大門』的事
    ，．．．」，嗣於原審九十年十月十七日審理時亦再次到庭證稱：「我有聽到有
    人揚言說要放火燒房子，但是從房子傳出來的，不是被告說的」；另證人朱泳明
    亦於是日到庭證稱「我不認識被告，當天晚上是被告的弟弟娶太太，我去喝喜酒
    ，大約十二點左右結束後，我幫忙收抬善後，我看到被告走近被害人住家的牆角
    那邊，我有聽到屋內傳出有人說要放火燒房子，所以我認為應該不是被告說的」
    ；「問：當時你有無與被告接近被害人住家，否則怎麼聽得到有人說要放火燒房
    子？答：我剛好在巷口倒垃圾，被害人的家是在我倒垃圾的路對面而已。」是以
    ，由上述證人許雨利、朱泳明之證詞益足證明聲請人稱當日係聲請人之弟弟結婚
    宴客，於宅前馬路擺設酒席，宴席結束後整班場地時，因見告訴人住處之電燈尚
    未熄滅，即至窗口欲探視聲請人與告訴人之女黃速瓊所生之女黃珮雅，被告訴人
    發覺後，告訴人竟自行大聲叫喊，你要放火燒屋等情，顯然相符！況且當日凌晨
    留下整理宴席場地者仍有多人，若聲請人果真曾開口大罵要放火燒屋，為何在場
    之證人許雨利、朱泳明均未曾聽見？渠等反而明確證稱當時揚言要燒房子的聲音
    係自「屋內」傳出去的，顯見本案確係告訴人自行編導虛構事實擬陷害聲請人受
    刑事處分，以達其助告訴人之女黃速瓊得與聲請人離婚之目的所為？尤更甚者，
    深夜凌晨時分，若如告訴人及證人曾明暉所稱，聲請人於警方（即證人曾明暉）
    到場處理時，竟在警方面前說要放火燒屋，則勢必引起騷動，何以當日在場之證
    人朱泳明、許雨利亦未曾聽到聲請人有向告訴人恐嚇或踢開大門等情？凡此種種
    均足證明告訴人之指述及證人曾明暉之證詞顯有諸多疑點。按「已提出之證據而
    被捨棄不睬用，原判決並未敘明其理由者，應認為漏未審酌」。最高法院二十四
    年度刑庭總會著有決議！因此，上開證人朱泳明、許雨利之證詞顯已足證明聲請
    人並未恐嚇告訴人，此係本案足生影響判決之重要證據，原審竟捨棄不用，亦未
    敘明其理由，即屬就足生響影於判決之重要證據漏未審酌，應已構成刑事訴訟法
    第四百二十一條規定之再審事由，至為明灼(四)再查，證人董志軍（即案發當日竹
    橋派出所值班警員）前於原審九十年九月十四日審理時證稱「問：曾明暉當時與
    何人一起巡邏？答：他與兩位巡避隊員在巡邏。」且由原審卷附案發當日之台南
    縣警察局佳里分局竹橋派出所勤務分配表，顯見案發當時（九十年一月七日凌晨
    一時至二時）證人曾胡暉確係與兩位警員（即蔡勝良與證人黃欽連）一起擔任巡
    邏職務，雖證人黃欽連到庭證稱當日其已先返家，未與首明暉一起到現場處理。
    但聲請人已一再明確陳稱案發當日除證人曾明暉到場處理外，尚另有一名警員隨
    同前住，且由證人董志軍及勤務分配表均足證明，縱當日證人黃欽連已先行返家
    ，應仍有另一名警員勤務表上記載為蔡勝良）隨同證人曾明暉至案發現場，因此
    原審就上述證人董志軍之證詞及當日勤務分配表上均已明確顯現應仍有另一名警
    員與證人曾明暉一同至案發現場處理，審酌本案曾明暉警員自任證人指證聲請人
    有說要放火燒告訴人房屋，而派出所及分局筆錄卻均由曾明暉制作，明顯違反警
    方辦案一般程序，參以案發當時現場證人許雨利、朱泳明均明確證實未聽見聲請
    人說要放火燒告訴人房屋，則與曾明暉一同前往處理本案警察蔡勝良是否有聽到
    聲請人說要放火燒告訴人房屋，對警員曾明暉證詞是否其實可採，至關重要，乃
    原審就此一重要證據竟漏未審酌，自應構成刑事訴訟法第四一二條之再審事由。
    綜上所陳，本案原確定判決確有諸多刑事訴訟法第四二一條規定之就足生影響於
    判決之重要證據漏未審酌之再審事由云云。
二、按不得上訴第三審法院之案件，其經第二審確定之有罪判決，如就足生影響於判
    決之重要證據漏未審酌者，得為受判決人之利益，聲請再審，刑事訴訟法第四百
    二十一條固定有明文。惟所謂重要證據漏未審酌，係指第二審判決前已經提出之
    重要證據未予審酌，且該證據必須可認為足以動搖原判決事實之認定者始足當之
    ，苟該證據業已提出經原確定判決予以指駁，並敘明捨棄不採之理由，或縱提出
    未斟酌，惟如經斟酌亦不足以動搖原判決者，或判決確定後始發現之證據，判決
    當時無從斟酌者，即非該條所謂重要證據漏未審酌，亦不足以構成聲請再審之事
    由，有最高法院二十八年抗字第八號、三十五年特抗字第二一號判例足資參照。
    亦即，本條所謂「足生影響於判決之重要證據漏未審酌」，係指當事人於第二審
    法院判決前，已發現而提出之證據，足以影響、變更判決結果，而法院漏未審酌
    而言。如第二審法院依調查之結果，本於論理法則、經驗法則，取捨證據、認定
    事實者，則不包括之。
三、原確定判決即本院九十年度上易字第一０二七號判決，綜合調查證據之結果，認
    聲請人即受判決人甲○○以加害財產之事恐嚇他人，致生危害於安全，累犯，處
    拘役陸拾日，如易科罰金，以參佰元折算壹日。已詳敘認定犯罪事實之依據及憑
    以認定之理由，並對聲請人否認犯罪之辯詞，如何不足採信，均已依據卷內資料
    予以指駁及說明，有上開判決一份附卷可稽。本件聲請人聲請再審理由無非以：
    告訴人先後於大橋派出所及佳里分局之指述矛盾；就證人許雨利、朱泳明證詞捨
    棄不用，未敘明理由；案發當日除警員曾明暉到場處理外，另有警員蔡勝良未予
    傳訊等語。經查：聲請人聲請再審意旨或經原判決認定告訴人陳述或有詳略，事
    實並無二致；或經原判決就證人許雨利、朱泳明證詞認益證確有恐嚇情事；或經
    原判決就案發當日至現場處理之警員認定僅有曾明暉一人等情。聲請人任意指摘
    ，對本院基於自由心證業已取捨及判斷之恐嚇證據，持相異評價，惟諸情均非足
    生影響於判決之重要證據漏未審酌之情事，揆諸前開說明，其聲請再審之理由核
    與刑事訴訟法第四百二十一條之再審要件不合。故聲請人之聲請再審，難認為有
    理由，應予駁回。
四、據上論斷，應依刑事訴訟法第四百三十四條第一項，裁定如主文。
中      華      民      國    九十一    年      三      月    二十九    日
                                     臺灣高等法院臺南分院刑事第五庭
                                             審判長法官  鄭  文  肅
                                                   法官  王  浦  傑
                                                   法官  陳 珍  如
右正本證明與原本無異。
不得抗告。
                                             法院書記官  周  美  莉
中      華      民      國    九十一    年      三     月      二十九   日
